臺灣高雄地方法院刑事裁定　　　　　　　 96年度聲字第414號
聲　請　人　臺灣高雄地方法院檢察署檢察官
受　刑　人　甲○○
上列聲請人因受刑人數罪併罰有二裁判以上，聲請定其應執行之
刑（96年度執聲字第203 號），本院裁定如下：
    主  文
甲○○因竊盜等參罪，所處各如附表所載之刑，應執行有期徒刑
拾月，如易科罰金，以銀元參佰元即新臺幣玖佰元折算壹日。
    理　 由
一、按刑法第2 條第1 項規定：「行為後法律有變更者，適用行
    為時之法律。但行為後之法律有利於行為人者，適用最有利
    於行為人之法律」。而依刑法第51條定應執行刑時，「裁判
    確定前犯數罪，其中一罪在新法施行前者，亦同（即亦應為
    新舊法比較）。」，最高法院95年5 月23日第8 次刑事庭會
    議決議可資參照。本件被告於裁判確定前犯2 罪，皆於95年
    7 月1 日之前犯之，而刑法第51條、第41條業於94年2 月2
    日修正公布，並於95年7 月1 日施行。修正前刑法第51條規
    定：「數罪併罰，分別宣告其罪之刑，依左列各款定其應執
    行者：」，其中第5 款規定：「宣告多數有期徒刑者，於各
    刑中之最長期以上，各刑合併之刑期以下，定其刑期。但不
    得逾20年。」；修正後刑法第51條第5 款規定：「宣告多數
    有期徒刑者，於各刑中之最長期以上，各刑合併之刑期以下
    ，定其刑期。但不得逾30年」，經比較結果，修正後刑法並
    非較有利於行為人，依刑法第2 條第1 項前段之規定，仍應
    依修正前刑法，定其應執行之刑。又修正前刑法第41條第1
    項前段規定：「犯最重本刑為5 年以下有期徒刑之刑之罪，
    而受6 個月以下有期徒刑或拘役之宣告，因身體、教育、職
    業、家庭之關係或其他正當理由，執行顯有困難者，得以1
    元以上3 元以下折算1 日，易科罰金…」；同條第2 項規定
    ：「併合處罰之數罪，均有前項情形，其應執行之刑逾6 個
    月者，亦同」。而刑法修正施行前之易科罰金折算標準，依
    修正前罰金罰鍰提高標準條例第2 條前段規定（現已刪除）
    ，就其原定數額提高為100 倍折算1 日，則刑法修正施行前
    易科罰金之折算標準，應以銀元300 元折算1 日，再折算為
    新臺幣後，應以新臺幣900 元折算1 日；而修正後刑法第41
    條第1 項前段規定：「犯最重本刑為5 年以下有期徒刑以下
    之罪，而受6 個月以下有期徒刑或拘役之宣告者，得以新臺
    幣1 千元、2 千元或3 千元折算1 日，易科罰金」；第2 項
    規定：「前項規定於數罪併罰，其應執行之刑未逾6 個月，
    亦適用之」，將符合易科罰金標準而併合處罰之數罪，限於
    應執行刑未逾6 月之情形，始得易科罰金，固屬較不利於行
    為人之規定，惟因刑法施行法第3 條之1 第3 項規定：「於
    94年1 月7 日刑法修正施行前犯併合處罰數罪之一罪，且該
    數罪均符合第41條第1 項得易科罰金之規定者，適用90年1
    月4 日修正之刑法第41條第2 項規定。」。故符合易科罰金
    而數罪併罰之數罪，均係於95年7 月1 日修正刑法施行前所
    犯，依刑法施行法第3 條之1 第3 項規定，均一律適用修正
    前刑法第41條第2 項之規定，而無比較新舊法之問題，附此
    敘明。
二、次按二裁判以上所宣告之數罪，均在裁判確定前所犯者，應
    依刑法第51條之規定，定其應執行之刑，刑法第53條定有明
    文，又按有2 裁判以上，經定其執行刑後，又與其他裁判併
    合而更定其執行刑者，前定之執行刑當然失效，仍應以原來
    宣告之數個刑罰計算，而不以當時該數罪所定應執行刑為計
    算之基準，最高法院57年度台抗字第198 號裁定可資參照。
    再按法律上屬於自由裁量事項，尚非概無法律性之拘束，在
    法律上有其外部界限及內部界限。前者法律之具體規定，使
    法院得以具體選擇為適當裁判，此為自由裁量之外部界限。
    後者法院為自由裁量時，應考量法律之目的，法律秩序之理
    念所在，此為自由裁量之內部界限。法院為裁判時，2 者均
    不得有所踰越。在數罪併罰而有2 裁判以上，應定其應執行
    刑之案件，法院所為刑之酌定，固屬自由裁量事項，然對於
    法律之內、外部界限，仍均應受其拘束，此有最高法院91年
    台非字第32號及92年度台非字第187 號判決可供參考。
三、聲請意旨略以：上列受刑人因犯竊盜等罪，先後經判決確定
    如附表，應依刑法第53條及第51條第5 款，定其應執行之刑
    ，爰依刑事訴訟法第477 條第1 項聲請裁定定其應執行之刑
    等語。
四、經查：
    (一)受刑人甲○○所犯竊盜等如附表所示三罪，業經本院先後
      判處如附表所示之刑，並於如附表所示之日期分別確定在
      案，有台灣高等法院被告前案紀錄表1 份及刑事判決書2
      份在卷可稽，茲檢察官聲請定其應執行之刑，本院審核認
      聲請為正當，應定其應執行之刑。再受刑人所犯如附表所
      示後竊盜二罪，固經本院於95年9 月25日以95年度簡字第
      5929號判決定其應執行刑，惟參照前揭最高法院57年度台
      抗字第198 號裁定意旨，受刑人既有如附表所示之三罪應
      予併罰，本院自可更定該三罪之應執行刑，前開判決所定
      之應執行刑即當然失效，併此敘明。
    (二)又受刑人所犯如附表所示後竊盜二罪，經本院以95年度簡
      字第5929號分別判處有期徒刑3 月及4 月，並定執行刑為
      有期徒刑6 月確定。是本院定應執行刑，不得逾越刑法第
      51條第5 款所定法律之外部界限，即不得重於如附表所示
      三罪之總和，亦應受內部界限之拘束，即不得重於前開判
      決所定應執行刑有期徒刑6 月加計本院95年度簡字第3608
      號判決所判處之有期徒刑5 月之總和。準此，受刑人所犯
      如附表所載之三罪，所處各如附表所載之刑，應合併定其
      應執行刑為如主文所示。
五、依刑事訴訟法第477 條第1 項，刑法施行法第3 條之1 第3
    項，刑法第2 條第1 項前段、第53條，修正前刑法第51條第
    5 款、第41條第2 項，修正前罰金罰鍰提高標準條例第2 條
    ，現行法規所定貨幣單位折算新臺幣條例第2 條，裁定如主
    文。
中　　華　　民　　國　　96　　年　　 1　　月　　31　　日
                  刑事第四庭      法　官  陳振嘉
如不服本裁定，應於送達後5日內，向本院提出抗告狀。
以上正本證明與原本無異。
中　　華　　民　　國　　96　　年　　1 　　月　　31　　日
                                  書記官  顏宗貝
附表：
┌─┬─────┬───┬────┬─────────┬─────────┬─┐
│罪│宣　      │犯　罪│偵　　查│最　後　事　實　審│　確　定　判　決　│備│
│　│　　      │日　期│年　　度├─┬───┬───┼─┬───┬───┤　│
│　│告     　 │　　　│　及　　│法│案　號│判決日│法│案　號│確定日│　│
│　│　　      ├───┤　　　　│　├───┤期　　│　├───┤期　　│　│
│名│刑　      │年月日│案　　號│院│年字號│年月日│院│年字號│年月日│註│
├─┼─────┼───┼────┼─┼───┼───┼─┼───┼───┼─┤
│  │          │      │        │台│　　　│　　　│台│  　　│　　　│　│
│竊│          │      │臺灣高雄│灣│      │      │灣│      │      │  │
│  │          │      │地方法院│高│95年度│      │高│95年度│      │  │
│  │有期徒刑伍│95年4 │檢察署95│雄│簡字第│95年6 │雄│簡字第│95年10│  │
│  │月        │月10日│年度速偵│地│3608號│月14日│地│3608號│月11日│　│
│  │          │      │字第242 │方│　　  │　　  │方│      │　　  │　│
│盜│          │      │號      │法│      │      │法│　　  │　　　│　│
│  │          │      │        │院│      │      │院│      │      │　│
│  │          │      │        │  │      │      │  │      │      │　│
├─┼─────┼───┼────┼─┼───┼───┼─┼───┼───┼─┤
│  │          │      │        │台│　　　│　　　│台│  　　│　　　│　│
│竊│          │      │臺灣高雄│灣│      │      │灣│      │      │　│
│  │          │      │地方法院│高│95年度│      │高│95年度│      │　│
│  │有期徒刑參│95年7 │檢察署95│雄│簡字第│95年9 │雄│簡字第│95年12│　│
│  │月        │月7 日│年度偵字│地│5929號│月25日│地│5929號│月20日│　│
│  │          │      │第22825 │方│　　  │　　  │方│      │　　  │　│
│盜│          │      │號      │法│      │      │法│　　  │　　　│  │
│  │          │      │        │院│      │      │院│      │      │  │
├─┼─────┼───┼────┼─┼───┼───┼─┼───┼───┼─┤
│  │          │      │        │台│　　　│　　　│台│  　　│　　　│　│
│竊│          │      │臺灣高雄│灣│      │      │灣│      │      │　│
│  │          │      │地方法院│高│95年度│      │高│95年度│      │　│
│  │有期徒刑肆│95年7 │檢察署95│雄│簡字第│95年9 │雄│簡字第│95年12│　│
│  │月        │月9 日│年度毒偵│地│5929號│月25日│地│5929號│月20日│　│
│  │          │      │字第2282│方│　　  │　　  │方│      │　　  │　│
│盜│          │      │5 號    │法│      │      │法│　　  │　　　│  │
│  │          │      │        │院│      │      │院│      │      │  │
└─┴─────┴───┴────┴─┴───┴───┴─┴───┴───┴─┘
